【裁判字號】    89,易,5206
【裁判日期】    891228
【裁判案由】    詐欺
【裁判全文】
臺灣高雄地方法院刑事判決                        八十九年度易字第五二六號
    公  訴  人  臺灣高雄地方法院檢察署檢察官
    被      告  丙○○
右列被告因詐欺案件，經檢察官提起公訴（八十九年度偵緝字第一五七三號），本院
判決如左：
    主  文
丙○○無罪。
    理  由
一、公訴意旨略以：丙○○意圖為自己不法之所有，明知自己無償債能力，竟於民國
    八十八年二月間某日，在高雄縣鳥松鄉○○路二四六號，向甲○○佯稱，因伊要
    開刀，急需用錢，欲借款新台幣（下同）十一萬元，並願將其互助會轉讓予甲○○等語，致甲○○陷於錯誤，如數交付前開款項。詎丙○○得款後，竟於三日後
    ，復向其互助會不詳姓名之會首借款十萬元後逃逸無蹤，致甲○○於次月欲標會
    時，經該會首告知甲○○，必需丙○○親自前往標會，因丙○○另向伊借了十萬
  元等語，經甲○○遍尋丙○○無著，始知受騙。
二、按犯罪事實應依證據認定之，無證據不得推定其犯罪事實，刑事訴訟法第一百五
    十四條定有明文。次按刑法第三百三十九條第一項詐欺罪之成立，以意圖為自己
    或第三人不法所有，以詐術使人將本人或第三人之物交付為要件。所謂以詐術使
    人交付，必須被詐欺人因其詐術而陷於錯誤，若其所用方法，不能認為詐術，亦
    不致使人陷於錯誤，即不構成該罪，最高法院四十六年台上字第二六０號判例可
    資參照。至於債務人於債之關係成立後，如有未依債之本旨履行民事債務之情形
    ，在一般社會經驗上可能之原因甚多，縱令是出於惡意不為履行，茍無足以證明
    其在債之關係發生時，自始即具有不法所有意圖之積極證據，亦僅能令負民事之
    遲延給付責任，依刑事訴訟法第一百五十四條之規定，尚不得據此債信違反之客
    觀事態，而推定債務人原有詐欺取財之犯意。
三、公訴人認被告涉有刑法第三百三十九條第一項之詐欺取財罪嫌，無非以右開事實
    ，業據告訴人甲○○指述甚詳，核與證人乙○○結證情節大體相符，並有存證信
    函及切結書各一件附卷可稽。而告訴人於同意借款予被告前，與被告及乙○○一
    起前往找該會首之事實，亦經告訴人及乙○○證述在卷，若被告已向會首借款，
    會首為於被告標得會款時能行使抵銷權，焉有不告知之理！又被告應可預見若其
    不清償向會首借款之債務，會首必定不肯讓告訴人標會，竟不出面協助，而逃匿
    無蹤，足徵被告確有不法所有之意圖及詐欺之犯意。復經飭被告提供會首姓名、
    住所，被告亦拒不提供，並諉稱不知會首姓名等語，然揆之常情，會員所以願參
    加會首之互助會，係基於對會首之信任，若不知會首之姓名、住址等，豈肯參加
    ！是被告顯係畏懼會首到庭證詞不利於己，而刻意隱瞞，益徵其畏罪情虛等情，
    為其論據。訊據被告丙○○堅決否認有何詐欺之犯行，辯稱：伊是在向告訴人甲○○借錢之前，即向會首借錢等語。
四、經查：告訴人甲○○於本院調查程序中陳稱：伊之前曾借貸予被告三次，借款總
    額為六萬元，被告並未償還，後被告以生病須開刀為由，再次向伊借貸，伊因沒
    錢，被告建議伊受讓被告先前所參加之互助會，以抵償其先前之借款，伊同意之
    ，並交付十萬元之受讓金額予被告，而伊曾與乙○○一同找該互助會之會首，以
    確定被告尚為該互助會之活會會員，會首亦同意伊頂會，且將每月會款應匯入之
    帳戶號碼給伊等語，核與證人乙○○於本院調查程序中所為證述之情節相符，是
    告訴人同意以十萬元之代價受讓被告先前所參加之互助會一會，以抵償被告先前
    之借款，乃因雙方間有多次借貸往來，互具相當之信任，非被告施用詐術而陷於
    錯誤所致，彰彰甚明。況告訴人同意受讓被告參加上開互助會一會以抵銷被告先
    前之借貸金額前，已就被告是否尚為該互助會之活會會員，亦已為相當之調查，
    益徵被告並未施以詐術，使告訴人陷於錯誤而同意受讓上開互助會之一會。告訴
    人固雖陳稱：伊以十萬元之金額受讓被告之上開互助會一會後，曾繳付一期會款
    一萬元，迨於該互助會第十二次會期開標前，欲參加競標，經會首告知，被告事
    後另向會首借貸十萬元，會首要求須被告親自競標，且縱標得會款，尚須扣除向
    會首所借貸之十萬元等語，惟此乃告訴人與該會首間之民事債務糾紛，應由告訴
    人另向該會首請求給付會款，執此，告訴人不得僅以該會首拒絕其競標，此告訴
    人與該會首間之民事債務不履行之客觀結果，遽以推測被告讓與上開互助會一會
    予告訴人之初，即有詐欺取財之故意。綜上所述，本件純屬告訴人與案外人該不
    詳姓名會首間之民事債務糾葛，與被告無涉，告訴人應另循民事訴訟途徑解決。
五、此外，本院復查無其他積極證據足資佐證認被告有公訴人所指訴之犯行，既不能
    證明被告犯罪，自應諭知無罪之判決。
據上論斷，應依刑事訴訟法第三百零一條第一項規定，判決如主文。
本案經檢察官楊慶瑞到庭執行職務。
中    華    民    國    八十九    年      十二      月      二十八      日
                                  臺灣高雄地方法院刑事第七庭
                                      法  官  何  悅  芳
右正本證明與原本無異。
如不服本判決，應於判決送達後十日內，向本院提出上訴狀。
                                      書記官  吳  良  美
中    華    民    國    八十九    年      十二      月      二十九      日


司法院資訊處製作；財團法人民間司法改革基金會備份。
